臺灣屏東地方法院民事判決　　　　　　　100年度訴字第411號
原　　　告　蘇慧芳
被　　　告　郭素杏
　　　　　　陳添登
　　　　　　吳姿宜
上　一　人
訴訟代理人　賴廷熾
被　　　告　蘇韶振
　　　　　　葉春林
　　　　　　陳施麗雲
　　　　　　施麗美
　　　　　　施麗春
　　　　　　施奉秀
　　　　　　陳正中
上　一　人
訴訟代理人　陳素珍
上列當事人間請求分割共有物事件，本院於民國100 年9 月13日
言詞辯論終結，判決如下：
    主      文
兩造共有坐落屏東縣屏東市○○段一四二九地號面積一三六九九
點四二平方公尺土地，依下列方法分割：(一)如附圖所示編號A 部
分面積二○八○點八六平方公尺分歸原告取得；(二)如附圖所示編
號B 部分面積二○八一點八平方公尺分歸被告蘇韶振取得；(三)如
附圖所示編號C 部分面積二○八一點八平方公尺分歸被告吳姿宜
取得；(四)如附圖所示編號D 部分面積一八六三點七四平方公尺分
歸被告郭素杏取得；(五)如附圖所示編號E 部分面積一八六三點七
四平方公尺分歸被告葉春林、陳施麗雲、施麗美、施麗春、施奉
秀保持共有，被告葉春林之應有部分為三分之一，被告陳施麗雲
、施麗美、施麗春、施奉秀之應有部分各為六分之一；(六)如附圖
所示編號F 部分面積一八六三點七四平方公尺分歸被告陳添登取
得；(七)如附圖所示編號G 部分面積一八六三點七四平方公尺分歸
被告陳正中取得。
訴訟費用由兩造按原應有部分比例負擔。
    事實及理由
一、本件除被告吳姿宜外，其餘被告經合法通知，未於言詞辯論
    期日或最後言詞辯論期日到場，核無民事訴訟法第386 條各
    款所列情形，爰依原告之聲請，由其一造辯論而為判決，合
    先敘明。
二、原告主張：坐落屏東縣屏東市○○段1429地號面積13699.42
    平方公尺土地，為兩造所共有，伊之應有部分為2233/14701
    ，被告郭素杏、陳添登、陳正中之應有部分均為2000/14701
    ，被告吳姿宜、蘇韶振之應有部分均為2234/14701，被告葉
    春林之應有部分為40000/882060，被告陳施麗雲、施麗美、
    施麗春、施奉秀之應有部分均為20000/882060。系爭土地並
    無因其使用目的而有不能分割之情形，共有人間亦未以契約
    訂有不分割之期限，惟其分割之方法迄不能協議決定，伊自
    得依民法第823 條第1 項之規定，請求裁判分割系爭土地。
    關於系爭土地之分割方法，伊同意採如附圖所示方案，將編
    號A 部分面積2080.86 平方公尺分歸伊取得，將編號B 部分
    面積2081.8平方公尺分歸被告蘇韶振取得，將編號C 部分面
    積2081.8平方公尺分歸被告吳姿宜取得，將編號D 部分面積
    1863.74 平方公尺分歸被告郭素杏取得，將編號E 部分面積
    1863.74 平方公尺分歸被告葉春林、陳施麗雲、施麗美、施
    麗春、施奉秀按原應有部分比例保持共有，將編號F 部分面
    積1863.74 平方公尺分歸被告陳添登取得，將編號G 部分面
    積1863.74 平方公尺分歸被告陳正中取得等情，並聲明：兩
    造共有系爭土地准予合併分割。
三、被告吳姿宜陳稱：伊同意原告之請求，並同意按如附圖所示
    方案分割系爭土地等語。被告陳添登、蘇韶振、陳正中未於
    最後言詞辯論期日到場，據渠等前此到場陳稱：渠等均同意
    原告之請求，亦均同意按如附圖所示方案分割系爭土地等語
    。其餘被告則均未於言詞辯論期日到場，亦未提出書狀作何
    聲明或陳述。
四、按各共有人，除法令另有規定外，得隨時請求分割共有物。
    但因物之使用目的不能分割或訂有不分割之期限者，不在此
    限。分割之方法不能協議決定，或於協議決定後因消滅時效
    完成經共有人拒絕履行者，法院得因任何共有人之請求，命
    為下列分配：一、以原物分配於各共有人。但各共有人均受
    原物之分配顯有困難者，得將原物分配於部分共有人。二、
    原物分配顯有困難時，得變賣共有物，以價金分配於各共有
    人；或以原物之一部分分配於各共有人，他部分變賣，以價
    金分配於各共有人。以原物為分配時，因共有人之利益或其
    他必要情形，得就共有物之一部分仍維持共有。每宗耕地分
    割後每人所有面積未達0.25公頃者，不得分割，但農業發展
    條例中華民國89年1 月4 日修正施行前之共有耕地，得分割
    為單獨所有。民法第823 條第1 項、第824 條第2 項、第4
    項及農業發展條例第16條第1 項第4 款分別定有明文。經查
    ：系爭土地為一般農業區農牧用地，屬農業發展條例89年1
    月4 日修正施行前之共有耕地，原告之應有部分為2233/147
    01，被告郭素杏、陳添登、陳正中之應有部分均為2000/147
    01，被告吳姿宜、蘇韶振之應有部分均為2234/14701，被告
    葉春林之應有部分為4000 0/882060 ，被告陳施麗雲、施麗
    美、施麗春、施奉秀之應有部分均為20000/882060，且依系
    爭土地之使用目的並無不能分割之情形，兩造間亦未以契約
    訂有不分割之期限，惟其分割之方法迄不能協議決定之事實
    ，為兩造所不爭執，並有土地登記謄本附卷可稽，堪信為實
    在，則原告請求裁判分割系爭土地，揆諸前揭法條規定，於
    法自無不合，應予准許。
五、查系爭土地上為由原告養殖之魚池、由被告吳姿宜與蘇韶振
    共同養殖之魚池、由被告郭素杏種植之菜園、由被告葉春林
    、陳施麗雲、施麗美、施麗春、施奉秀共同種植之芒果園、
    由被告陳添登種植之檳榔園、由被告陳正中種植之菜園，北
    側地界臨寬約3 公尺之水溝，有一寬約2 公尺之水泥橋可通
    往屏東縣屏東市歸禮巷（寬約5 公尺之柏油路），西側地界
    臨寬約6 公尺之柏油路，鄰地多為農地，種植香蕉、檳榔等
    作物，距離屏東商業技術學院車程約5 分鐘之事實，除為兩
    造所不爭執，復有照片存卷可參，並經本院會同屏東縣屏東
    地政事務所測量員到場勘驗屬實，製有勘驗測量筆錄及土地
    複丈成果圖存卷可憑。關於系爭土地之分割方法，原告及被
    告陳添登、吳姿宜、蘇韶振、陳正中均同意如附圖所示方案
    ，其餘被告則均未表示意見，本院斟酌如附圖所示之方案，
    各人所受分配位置與前揭土地使用情形大致合，對外交通
    亦均無不便，而經本院對被告葉春林、陳施麗雲、施麗美、
    施麗春、施奉秀送達如附圖所示方案，未見渠等就受分配之
    編號E 部分維持共有陳明反對之意，應可認將編號E 部分由
    渠等按原應有部分比例維持共有，並未違反渠等之利益，另
    慮及編號E 部分形狀狹長，僅有西側地界臨路，臨路寬度僅
    約9 公尺，如再予細分，恐將使各部分土地形狀更為狹長，
    不利於土地之利用，致減損其經濟價值，且原告及到場之被
    告陳添登、吳姿宜、蘇韶振、陳正中一致同意按如附圖所示
    方案分割系爭土地等情狀，認系爭土地按如附圖所示方案分
    割，尚稱公平適當，爰依此方法分割系爭土地如主文第1 項
    所示。
六、據上論結，本件原告之訴為有理由，依民事訴訟法第385 條
    第1 項前段、第78條、第80條之1 、第85條第1 項但書，判
    決如主文。
中    華    民    國     100    年    9   月    27    日
                    民事第二庭    法  官  李珮妤
以上正本係照原本作成。
如不服本判決，應於收受送達後20日內向本院提出上訴書狀，其
未表明上訴理由者，應於提出上訴後20日內向本院補提理由書狀
（均須按他造當事人之人數附繕本）。
中    華    民    國     100    年    9   月    27    日
                                  書記官  蔡妮君